臺灣屏東地方法院民事判決　　　　　　　 95年度訴字第582號
原　　　告　甲○○
訴訟代理人　吳澄潔 律師
被　　　告　乙○○
上列當事人間給付價金事件，本院於民國96年1月22日言詞辯論
終結，判決如下：
    主  文
被告應給付原告新台幣伍拾肆萬參仟柒佰伍拾肆元，及自民國九
十六年一月十三日起至清償日止，按年息百分之五計算之利息。
訴訟費用由被告負擔。
本判決予原告以新臺幣壹拾捌萬貳仟元供擔保後得假執行。
    事實及理由
一、原告主張：
    被告於93年3月3日與原告簽定不動產買賣契約，約定買受原
    告所有坐落屏東縣鹽埔鄉○○段第1172地號土地、建號123
    號之建物所有權全部（下稱系爭土地），總價款為新台幣（
    下同）750 萬元，依契約約定，買賣價金尾款50萬元，應於
    向銀行貸款領到時全部付清，而原告業已於93年5 月27 日
    辦竣所有權移轉登記，被告理應於此時配合付清尾款，詎被
    告多所遷延，嗣被告又向原告承諾切結，於辦理牧場登記完
    畢並取得縣府牧場許可證時，定當清償給付，然待被告取得
    牧場登記許可證後，仍是推拖不肯付款。又原告代墊電費43
    ,754 元 ，被告迄今未為清償，為此提起本件訴訟。於本院
    聲明：(一)被告應給付原告543,754 元，及自起訴狀繕本送達
    翌日起至清償日止，按年息百分之5 計算之利息。(二)原告願
    供擔保，請准宣告假執行。
三、被告抗辯：
    確有與原告訂立不動產買賣契約，且尚有尾款50萬元未為給
    付，惟因當初約定原告要辦妥牧場登記及污水處理取得污水
    排放許可證，原告尚未取得污水排放許可證，故不同意給付
    尾款。另同意給付原告代墊的電費等語。並聲明：原告之訴
    駁回。
四、原告主張兩造於93年3 月3 日就系爭不動產簽定不動產買賣
    契約，總價金為750 萬元，被告尚有尾款50萬元未為給付，
    另原告已代墊電費43,754元等情，業據原告提出不動產買賣
    契約書為證，且為被告所不爭執，堪信為真正。
五、本件爭執點為：被告是否有給付尾款及代墊電費的義務，茲
    審酌如下：
(一)、被告是否有給付尾款的義務？
    被告抗辯原告尚未辦妥污水排放許可證，其無給付尾款的義
    務云云，經查，兩造契約書第2 條約定尾款的給付時點為「
    向銀行貸款領到全部代清之」，此有不動產買賣契約憑證在
    卷可稽（見本院卷第7 頁背面），並無被告所抗辯的上開條
    件存在。再者，依原告所提出被告書立的切結書，被告表示
    於「牧場登記辦理完成等候縣府牧場許可證領到，尚余後金
    新台幣伍拾萬元，付給甲○○清償完畢」等語，此有切結書
    在卷可稽（見本院卷第8 頁），上開切結書亦無關於有污水
    排放許可證才給付的條件，被告雖抗辯牧場登記當然包含污
    水排放許可證，故無載明的必要云云，惟被告抗辯此是一必
    要的要件，其既未於切結書上載明，即難認有此限制條件，
    況若如被告所言牧場登記當然包含污水排放許可，則被告既
    已取得畜牧場登記證書（見本院卷第9 頁），依其上記載有
    廢水處理設施，應認已有污水排放許可，是以被告既未能舉
    證證明有其他限制給付的條件存在，其自有給付尾款的義務
    ，其抗辯無庸給付，顯屬無據。
(二)、被告是否有給付代墊電費的義務?
    原告主張其已代墊電費43,704元等語，被告當庭表示其同意
    給付，是以原告此部分主張為有理由，應予准許。
(三)、綜上所述，原告請求被告給付543,704 元及自起訴狀繕本送
    達翌日即96年1 月13日起至清償日止，按年息百分之5 計算
    之利息，為有理由，應予准許。
六、假執行之宣告：
    原告陳明願供擔保，聲請宣告假執行，核無不合，爰酌定相
    當擔保金額准許之。
七、結論：原告之訴為有理由，依民事訴訟法第78條、第390 條
    第2 項，判決如主文。
中　　華　　民　　國　　96　　年　　2 　　月　　2　　日
                  民事第二庭    法　官　吳思怡
正本係照原本作成。
如不服本判決，應於收受送達後20日內向本院提出上訴書狀，
中　　華　　民　　國　　96　　年　　2   　月　　2 　　日
                                書記官　王秋淑
